【裁判字號】    91,訴更(一),1
【裁判日期】    920422
【裁判案由】    侵權行為損害賠償
【裁判全文】
臺灣高等法院民事判決  九十一年度訴更(一)字第一號
    原      告  乙○○○
    訴訟代理人  林俊倩律師
    複  代理人  李成功律師
    被      告  甲○○
    訴訟代理人  李  旦律師
                江俊賢律師
右當事人間因侵權行為損害賠償事件，經最高法院發回更審，本院判決如左︰
    主      文
被告應給付原告新臺幣貳拾萬元，及自八十六年九月二十日起，至清償日止，按年息
百分之五計算之利息。
原告其餘之訴及假執行之聲請均駁回。
訴訟費用（除減縮部分外）及發回前第三審訴訟費用由被告負擔五分之一，餘由原告
負擔。
    事實及理由
一、原告起訴主張，被告甲○○係臺北市○○路四四九巷十弄十號家庭浮標製造廠負
    責人，於民國八十四年間起在該工廠利用不知情之五名工人製造「鬥魂」釣魚浮
    標（數量不詳，下稱系爭浮標），並在浮標上偽造原告之英文簽名K. Usuzumi，
    侵害原告之姓名權並表示該浮標係伊所製造意思，足以生損害於乙○○○，又於
    八十四年五月廿六日、同年八月十日，分別以每個新台幣（以下如未註明幣別者
    均同）七百元、七百五十元之價值，攜往臺北市大同區○○○路○段八十六號分
    批售予訴外人「漁世界釣具百貨行」陳翔煇。嗣經原告委請律師持仿冒品二枚為
    證，申請臺北市政府警察局刑事警察大隊向臺灣士林地方法院檢察署檢察官聲請
    搜索票，於八十四年十月五日十六時三十分許前往陳翔煇經營之漁世界釣具店搜
    索查獲，並扣得陳翔煇所有未及售出之仿「鬥魂」浮標六○九個（當場扣得三十
    四個，嗣陳翔煇自動提出五百七十五個），另循線於同年月九日十五時三十分許
    在被告甲○○家庭工廠搜索查獲。被告雖稱八十四年四月十日向日本人松本清彥
    所購買，惟松本清彥於八十四年六月十四日入境，同年月十六日出境，被告所稱
    自非屬實，被告雖又改稱日本人為橋本昌夫，惟橋本昌夫係八十四年四月二十一
    日入境，同年月二十四日出境，故被告所稱亦非屬實，自可認系爭浮標係被告偽
    造原告之英文簽名K. Usuzumi無誤。被告經台灣士林地方法院檢察署八十四年度
    偵字第九五二七號及八十五年度偵續字第七八號提起公訴，台灣士林地方法院八
    十五年度訴字第一二一五號分別判決被告有期徒刑五月。因此依據民法第一百九
    十五條、第一百八十四條請求(一)被告應給付原告一百零一萬元及自起訴狀繕本送
    達翌日起至清償日止按週年利率百分之五計算之利息。(二)被告應將本件民事判決
    主文及道歉啟事（如附件）各以十八公分乘以二十公分之版面刊登於國內三大釣
    魚雜誌即釣魚人、釣魚世界、釣魚雜誌各一日。(三)願供擔保請准宣告假執行。（
    原告就金錢部分，原請求給付五百萬元本息，經本院前審駁回其請求，原告不服
    提起上訴，減縮請求金額為一百零一萬元本息，另陳翔煇部分，業據最高法院駁
    回原告請求而告確定）。
二、被告甲○○則以系爭「鬥魂」浮標乃由被告友人林文哲所介紹之日本人陳明其有
    高級浮標一批，四月十日該名日本人以電話聯絡被告後，便攜帶九百多只扣案之
    「鬥魂」浮標至被告家中，被告見其製作精美便與該名日本人以九百七十一只，
    每只五百元，計四十八萬五千五百元之價格成交，而被告亦立即至被告妻在台灣
    銀行帳戶提領現金五十萬元，以為貨款之交付。而後再分別以每只七百元、七百
    五十元之價格將扣案之「鬥魂」浮標售予陳翔煇。而被告於八十四年四月間經林
    文哲介紹認識日本人之過程，亦已經證人林文哲證述在卷，嗣被告於同年五月二
    十六日將前開「鬥魂」浮標中之二百三十只（其中有六只為贈品），以每只七百
    元之價格，售予「漁世界釣具百貨行」陳翔煇，貨款共計十五萬六千八百元，八
    十四年八月十日被告再將其餘之「鬥魂」浮標計七百四十一只，以每只七百五十
    元之價格售予陳翔煇，貨款總計五十五萬五千七百五十元。而鬥魂浮標在日本販
    售已有數年之久，台灣市場上均早已透過平行輸入方法，向原告在日本之代理商
    洽購鬥魂浮標至台銷售，原告在台經銷代理人吳豐登亦供稱向日本進口貨一個二
    千元日幣或二千八百元日幣，換算成新台幣約為一個五百元至七百元間，是被告
    所購入之鬥魂浮標與市價相同。被告若事前即知其為偽品，又何需付出正常價格
    來購買呢？並以正常價格販售給陳翔煇？原告所謂鬥魂浮標最大之特質乃「每一
    個鬥魂浮標之「鬥魂二字」是原告太太提字上去的，「K. Usuzumi」英文文字乃
    由原告親筆簽名，再加上每只浮標均係原告用手工磨製而成，故每一個都會不太
    一樣」云云，惟該特質在台灣並無任何資料刊載過，可供被告或一般大眾知悉瞭
    解或辨別，原告並未具體指明前開外觀簽名如何始為真正，被告既無法知悉前開
    簽名樣式之可能，遑論分辨其真偽？是否所有鬥魂浮標均由原告逐一簽名亦有懷
    疑。且本件無證據證明所謂真正鬥魂浮標上之文字確係由原告逐件以毛筆書寫，
    扣案之「鬥魂」浮標，其樣式、規格、顏色與真品完全相同，故非經儀器鑑定，
    一般人實難憑肉眼即能辨識。被告雖有從事釣具製作行業，惟並無將浮標當場剖
    開（或以Ｘ光照射）檢視其內部，根本無法僅從外觀辨認其真假。又被告並未製
    造「武之介」浮標乙事（被告所製作者為銀影浮標），故原告稱所謂「武之介」
    浮標內部鉛塊之形式與扣案「鬥魂」浮標仿品之內部鉛塊形式相同云云，銀影浮
    標則與鬥魂浮標之內部鉛塊形狀不同，則被告並未仿製鬥魂浮標，浮標上之英文
    字K. Usuzumi並非原告親自署名，原告亦未證明K. Usuzumi確為乙○○○之英文
    簽名，亦即原告不能證明其何種權利受有損害，被告既未侵害原告名譽，原告亦
    未因此而受有損害，原告請求非財產損害賠償及回復名譽之適當處分，並無理由
    等語資為抗辯。並聲明(一)原告之訴駁回。(二)如受不利判決，願供擔保請准宣告免
    假執行。
三、原告主張被告於八十四年五月廿六日、同年八月十日，將系爭鬥魂浮標，分別以
    每個七百元、七百五十元之價值，攜往臺北市大同區○○○路○段八十六號分批
    售予訴外人「漁世界釣具百貨行」陳翔煇。嗣於八十四年十月五日十六時三十分
    許前往陳翔煇經營之漁世界釣具店搜索查獲，並扣得陳翔煇所有未及售出「鬥魂
    」浮標六○九個（當場扣得三十四個，嗣陳翔煇自動提出五百七十五個）之事實
    ，業據原告提出台灣士林地方法院檢察署八十四年度偵字第九五二七號及八十五
    年度偵續字第七八號起訴書，台灣士林地方法院八十五年度訴字第一二一五號判
    決及本院八十六年上字第一九八四號判決書影本為證，被告對之亦不爭執（僅爭
    執向日本人買入，應係真品等，詳如下述），自堪信此部分主張為真實。
四、原告復主張系爭鬥魂浮標係被告仿冒原告英文簽名K.Usuzumi無誤，被告則否認
    有侵權行為，辯稱購入之時並不知仿冒品，亦無侵害原告姓名權之故意或過失等
    語，經查：
  (一)原告乃「鬥魂」浮標之製作人，浮標上之英文字K. Usuzumi即係原告之英文名字
    ，有日文「」雜誌及中文雜誌釣魚人第五十七期可按（見本院更(一)卷第
    三十七頁至五十二頁），而原告英文名字係K. Usuzumi，亦經台北駐大阪經濟文
    化辦事處認證之委託書附卷可稽（見同上卷第五十三頁），則原告主張英文名字
    係K. Usuzumi，應可採信。而被告係釣魚界同行，亦據上開釣魚人雜誌介紹（見
    同上卷第三十五頁），且為製作浮標之從業人員（其自陳製作銀影浮標），則其
    對系爭鬥魂浮標係原告所製作，浮標上之英文字K. Usuzumi即係原告之英文名字
    自應知悉，況其自稱向日籍人士買入鬥魂浮標出售（惟向日籍人士買入部分不可
    採，詳如下述），知悉鬥魂浮標係知名品牌，自對鬥魂浮標知之甚詳，則其抗辯
    不知鬥魂浮標上英文名字K. Usuzumi係原告云云，自非事實而無足採。
  (二)被告甲○○雖抗辯系爭扣案「鬥魂」浮標乃自友人林文哲所介紹之日籍人士松本
    清彥處購得，有關日本人松本清彥乃林文哲介紹予甲○○認識之事實，林文哲於
    八十四年十一月二十日士林地檢署偵訊時已結證在卷（見本院訴字卷二第二十一
    頁），惟被告自承林文哲介紹時，日本人並未帶浮標樣品，故自行聯絡該日本人
    於四月十日在被告家中以每只五百元之代價買入九百七十一只系爭浮標（見本院
    更(一)卷第二０五頁），則證人林文哲僅介紹認識，其他事一概不知，足證並未親
    見該日籍人士將系爭鬥魂浮標出售與被告（見本院更(一)卷第一四七頁），所稱自
    難為被告有利之認定，被告雖先稱向松本清彥之日籍人士購買，惟松本清彥於八
    十四年六月十四日入境，同年月十六日出境，自不可能於八十四年四月間經介紹
    認識，並進而於同年月十日向其承購系爭鬥魂浮標，被告遂於本院更審時改稱係
    向日本人橋本昌夫購買，惟查橋本昌夫係八十四年四月二十一日入境，同年月二
    十四日出境，亦有旅客入出境紀錄表可按（見本院更(一)卷第五十七頁），故被告
    所稱亦非屬實，則其所稱向日籍人士購買系爭鬥魂浮標云云，自屬無據。雖其又
    稱鬥魂浮標日本進口貨一個二千元日幣或二千八百元日幣，換算成新台幣約為一
    個五百元至七百元間，是被告以每只五百元價格顯屬相當，而於當日前往台灣銀
    行自其妻帳戶提領現金五十萬元，用以支付所購得浮標之價款，亦有其妻林素兵
    臺灣銀行龍山分行第000000000000號存摺影本附卷可憑（見本院訴
    字卷二第十五頁），惟其於警訊中先供稱購入約一千個，價值四十萬元云云，復
    於刑事審理中改稱浮標價格為五十萬元（見本院九十年度上更(一)字第二二四號刑
    事判決，見本院更(一)卷第六十二頁背面），所稱前後不同，已難採信，況其抗辯
    向日本人購買一節既無足採，則所稱領款用途尚難證明係作為購買系爭鬥魂浮標
    ，抗辯尚難採信。
  (三)被告復抗辯原告自承鬥魂浮標年產量僅有數百枚，足證僅有少數人曾經見真品，
    且國內相關雜誌上從未對鬥魂浮標為詳細之介紹，足見鬥魂浮標在台灣地區並未
    達到著名，使一般人能輕易接觸真品，並辨識其真偽之程度，是被告顯然無從得
    知鬥魂浮標究竟有何特色，參以原告於刑案所提之日文雜誌中，亦從未提及原告
    有於其所製作之浮標上親自簽署之程序，若原告親簽英文署名致書寫簽署樣式不
    一為其特色之一（況該簽名亦非原告親自為之），該日文雜誌何以未曾載明？足
    證被告縱使通曉日文，亦不知鬥魂浮標有此特徵，並提出該雜誌及中譯文可資證
    明（見本院訴字卷一第七○至七六頁）云云，系爭鬥魂浮標與真品樣式、規格、
    顏色相同，亦據原告陳明（見本院卷(一)第一七一頁），而系爭鬥魂浮標內部與真
    品縱有不同，買受人亦不能剖開來檢查，豈能知悉係偽品（被告認系爭鬥魂浮標
    係真品）云云，惟查真品鬥魂浮標之鉛塊鉛洞有弧度，系爭鬥魂浮標鉛洞平整，
    有刑事勘驗筆錄在卷可按（見本院刑事上更(一)卷第二二四號卷第八十九頁勘驗筆
    錄、本院更(一)卷第一二四、一二五頁），足見兩者間確有不同，被告所稱向他人
    買受不可採，已如前述，而被告亦能製作浮標，則原告主張係被告自行製作等語
    ，尚可採信。雖被告抗辯其手受傷，不能製作，且原告未能主張系爭鬥魂浮標在
    何處、何人、何工具、何印刷廠印刷云云，惟查原告能製作銀影浮標已如前述，
    而系爭鬥魂浮標係其自行製作，則縱未能查知在何處、何人、何工具、何印刷廠
    印刷，亦無礙認定係被告製作之事實，故所稱均無足採。
  (四)查系爭鬥魂浮標係載明by K. Usuzumi ，亦據本院勘驗屬實（見本院更(一)卷第二
    ００頁），意即由K. Usuzumi所製作，而被告既非K. Usuzumi，則其製造系爭鬥
    魂浮標，復於浮標上標記by K. Usuzumi ，以示由K. Usuzumi製作，自係侵害原
    告之姓名權，已自臻明確，被告抗辯未侵害姓名權云云，尚非有理，無足採信。
五、按「姓名權受侵害者，得請求法院除去其侵害，並得請求損害賠償。」、「因故
    意或過失，不法侵害他人之權利者，負損害賠償責任。」、「不法侵害他人之身
    體、健康、名譽、自由、信用、隱私、貞操，或不法侵害其他人格法益而情節重
    大者，被害人雖非財產上之損害，亦得請求賠償相當之金額。其名譽被侵害者，
    並得請求回復名譽之適當處分。」，民法第十九條、民法第一百八十四條、民法
    第一百九十五條分別定有明文。原告主張被告使用原告英文名字，使原告名譽權
    受有損害云云，惟查系爭鬥魂浮標與真品其樣式、規格、顏色相同，亦據原告陳
    明，已如前述，兩者內部之鉛洞雖有不同，惟鉛洞不同對釣魚功能之影響如何，
    並未據原告舉證證明以實其說，原告僅陳明真品鬥魂浮標之製作方法高超（見本
    院更(一)卷第二十五頁、三十九頁至五十二頁），惟此尚未能證明兩者間之功能有
    何差別，尚難遽認被告製作系爭鬥魂浮標有何貶損原告在社會之評價地位，故原
    告主張名譽被侵害云云，非有理由，其請求金錢賠償及將民事判決主文、附件道
    歉啟事登載於雜誌等云云，尚難准許，惟原告姓名權被侵害部分，已如前述，則
    原告基於前開法條規定請求金錢損害賠償，為有理由，應予准許。本院斟酌兩造
    均係釣魚界同行，係愛好釣魚人士而非一般社會大眾，始對原告有一定程度之認
    識，影響範圍較小，而原告係愛知工業機械工學科畢業，被告係高職畢業（見本
    院更(一)卷第八十二、九十頁）及偽造數量等一切情狀，認原告請求被告給付二十
    萬元，及起訴狀繕本送達翌日（即八十六年九月二十日）起，至清償日止，按年
    息百分之五計算之利息為有理由，應予准許，逾此部分請求，為無理由，應予駁
    回，上開金額因未逾一百五十萬元，不得上訴第三審，故其該部分聲請假執行為
    並無必要，其餘假執行聲請部分則因訴之駁回而失所依據，不應准許。
六、本件事證已臻明確，兩造其餘攻擊、防禦及舉證方法均經審酌與結論不生影響，
    爰不一一贅述。
七、結論：本件原告之訴，為一部有理由，一部無理由，依民事訴訟法第七十九條但
    書，判決如主文。
中      華      民      國    九十二    年      四      月    二十二    日
                                民事第十五庭
                                    審判長法  官  劉  靜  嫻
                                          法  官  陳  昆  煇
                                          法  官  李  錦  美
右正本係照原本作成。
如不服本判決，應於收受送達後二十日內向本院提出上訴書狀，其未表明上訴理由者
，應於提出上訴後二十日內向本院補提理由書狀（均須按他造當事人之人數附繕本）
上訴時應提出委任律師或具有律師資格之人之委任狀；委任有律師資格者，另應附具
律師資格證書及釋明委任人與受任人有民事訴訟法第四百六十六條之一第一項但書或
第二項（詳附註）所定關係之釋明文書影本。
中      華      民      國    九十二    年      四      月    二十三    日
                                          書記官  明  祖  全
附註：
民事訴訟法第四百六十六條之一（第一項、第二項）：
對於第二審判決上訴，上訴人應委任律師為訴訟代理人。但上訴人或其他法定代理人
具有律師資格者，不在此限。
上訴人之配偶、三親等內之血親、二親等內之姻親，或上訴人為法人、中央或地方機
關時，其所屬專任人員具有律師資格並經法院認為適當者，亦得為第三審訴訟代理人
。


司法院資訊處製作；財團法人民間司法改革基金會備份。
